【裁判字號】    99,秩,133
【裁判日期】    991122
【裁判案由】    違反社會秩序維護法
【裁判全文】
臺灣彰化地方法院刑事簡易庭裁定         99年度秩字第133號
移送機關    彰化縣警察局彰化分局
被移送人    柯宗成
上列被移送人因違反社會秩序維護法案件，經移送機關以民國99
年10月4日彰警分偵社字第99138號移送書移送審理，本院裁定如
下：
    主  文
柯宗成不罰。
    理  由
一、移送意旨略以：被移送人柯宗成為址設彰化縣和美鎮○○路
    ○段522號之「鑫展資源回收場」負責人，於民國99年8月7
    日下午3時許，在彰化縣彰化市○○路198之26號（香檳城
    KTV），向林昆弘買受鐵製品一批（重約6百至9百公斤），
    發現有來歷不明之物品，卻不迅即報告警察機關，違反社會
    秩序維護法，且情節重大。因認被移送人有社會秩序維護法
    第76條第2項之發現來歷不明之物品，不迅即報告警察機關
    而情節重大之行為等語。
二、按法院受理違反社會秩序維護法案件，除社會秩序維護法有
    規定外，準用刑事訴訟法之規定，社會秩序維護法第92條定
    有明定。準此，法院審理違反社會秩序維護法案件，在其性
    質與刑事訴訟程序法規範目的不相牴觸之範圍內，自應準用
    刑事訴訟法之相關規定。按刑事訴訟法第154條第2項規定「
    犯罪事實應依證據認定之，無證據不得認定犯罪事實。」之
    無罪推定及證據裁判原則，以及同法第161條第1項規定之「
    檢察官就被告犯罪事實，應負舉證責任。」之舉證責任原則
    ，於違反社會秩序維護法案件，自在準用之列。是法院於審
    理違反社會秩序維護法案件時，僅於當事人主張及舉證範圍
    內進行調查證據，其經法定程序調查證據之結果，認已足以
    證明違反社會秩序之事實者，始得為違反義務之認定。若移
    送機關所為之證明，於通常一般人仍有合理之懷疑存在，尚
    未達於可確信其真實之程度者，則在該合理懷疑尚未剔除前
    ，基於「事證有疑，利於被移送人」之原則，自不能為有違
    反義務存在之認定（最高法院94年度台上字第2033號判決意
    旨參照）。
三、經查：被移送人為址設彰化縣和美鎮○○路○段522號之「
    鑫展資源回收場」負責人，於99年8月7日下午3時許，在彰
    化縣彰化市○○路198之26號（香檳城KTV），收購鐵製品一
    批等情，為被移送人於本院訊問時自承無訛。惟辯稱：其於
    當日接獲「向日葵資源回收場」之老闆張建民之來電稱：有
    一批貨要賣等語，隨後至其資源回收場，各自駕車偕同前往
    上開地點載運，抵達現場後，該處有工人在拆香檳城KTV之
    建物，其係向張建民收購該等鐵製品，因現場無法秤重，張
    建民及證人林昆弘乃在裝載後，隨其回鑫展資源回收場，秤
    重後，其係將款項交給張建民，張建民再交給證人林昆弘，
    其並非向證人林昆弘收購該等鐵製品等語。核與證人林昆弘
    於本院證稱：當日伊係打電話給「向日葵資源回收場」之老
    闆張建民，說有鐵製品要賣他，要他到彰化縣彰化市○○路
    198之26號來載，伊並未連絡被移送人柯宗成，是在張建民
    第一趟載走部分收購之物品後，第二趟柯宗成才與張建民一
    起來，該處還有工人在拆KTV之建物，裝載後伊與張建民隨
    同柯宗成至鑫展資源回收場，秤重後，柯宗成將錢交給張建
    民，張建民再將錢交給伊等情相符，亦即被移送人係向其他
    資源回收業者收購系爭鐵製品，而非否向證人林昆弘收購。
    再者，參諸證人即香檳城KTV之老闆許漢樹於警詢證稱：那
    間店已經要拆除了等語，足徵被移送人辯稱當時現場有工人
    在拆建物等情，尚非屬虛妄。按此，在被移送人收購系爭鐵
    製品之對象，係其他資源回收業者，且收購現場又有拆除建
    物之工程在進行，於此情形，其是否能發覺系爭鐵製品為來
    歷不明之物品，已有可疑。
四、綜上所述，本件尚乏證據證明被移送人有移送機關所指違反
    社會秩序維護法之行為。按此，自應對被移送人為不罰之諭
    知。
五、依社會秩序維護法第45條第2項、第46條、第92條，裁定如
    主文。
中    華    民    國    99    年    11    月    22    日
                              簡易庭  法  官  陳銘壎
以上正本證明與原本無異。
如不服本件裁定，得於裁定書送達之翌日起5日內，以書狀述理
由，向本庭提起抗告。
中    華    民    國    99    年    11    月    22    日
                                      書記官  楊筱惠

司法院資訊處製作；財團法人民間司法改革基金會備份。
